【裁判字號】    98,基秩,80
【裁判日期】    980818
【裁判案由】    違反社會秩序維護法
【裁判全文】
臺灣基隆地方法院基隆簡易庭裁定        98年度基秩字第80號
移送機關    臺北縣政府警察局金山分局
被移送人    甲○○
被移送人    丙○○
被移送人    乙○○
                      樓
被移送人    丁○○
上列被移送人等因違反社會秩序維護法案件，經移送機關以中華
民國98年8月12日北縣警金社字第0980014189號移送書移送審理
，本院裁定如下：
    主  文
甲○○吸食煙毒或麻醉藥品以外之迷幻物品愷他命（Ketamine；
俗稱「Ｋ他命」），處罰鍰新臺幣參仟元。
丙○○吸食煙毒或麻醉藥品以外之迷幻物品愷他命（Ketamine；
俗稱「Ｋ他命」），處罰鍰新臺幣參仟元。
乙○○吸食煙毒或麻醉藥品以外之迷幻物品愷他命（Ketamine；
俗稱「Ｋ他命」），處罰鍰新臺幣參仟元。
丁○○吸食煙毒或麻醉藥品以外之迷幻物品愷他命（Ketamine；
俗稱「Ｋ他命」），處罰鍰新臺幣參仟元。
    事實理由及證據
一、違法事實︰
  (一)甲○○於98年6 月5 日晚間11時許為警採尿回溯4 日內之某
    時（不包括為警查獲後至警局採尿前該段期間），在不詳地
    點，以不詳方式，吸食煙毒或麻醉藥品以外之迷幻物品即第
    三級毒品愷他命（Ketamine；俗稱「Ｋ他命」）1次。
  (二)丙○○於98年6 月5 日晚間9 時30分為警查獲前某時，在不
    詳地點，以將第三級毒品愷他命（Ketamine；俗稱「Ｋ他命
    」）摻入香菸點燃吸食之方式，吸食煙毒或麻醉藥品以外之
    迷幻物品即第三級毒品愷他命1次。
  (三)乙○○於98年6 月5 日晚間8 時許，在不詳地點，以將第三
    級毒品愷他命（Ketamine；俗稱「Ｋ他命」）摻入香菸點燃
    吸食之方式，吸食煙毒或麻醉藥品以外之迷幻物品即第三級
    毒品愷他命1次。
  (四)丁○○於98年6 月6 日0 時35分許為警採尿回溯4 日內之某
    時（不包括為警查獲後至警局採尿前該段期間），在不詳地
    點，以不詳方式，吸食煙毒或麻醉藥品以外之迷幻物品即第
    三級毒品愷他命（Ketamine；俗稱「Ｋ他命」）1 次，嗣為
    警於98年6 月5 日晚間9 時30分許，在臺北縣金山鄉○○道
    曼特咖啡館前查獲，並扣得罐子2 個、分裝袋11個、瓷盤1
    個、電子磅秤1 個，經警徵得甲○○、丙○○、乙○○、丁○○同意採尿送驗後，結果均呈Ketamine之陽性反應，而悉
    (一)、(二)、(三)、(四)犯行。
二、證據及理由：
  (一)查被移送人丙○○、乙○○坦承於上揭時、地吸食愷他命之
    煙毒或麻醉藥品以外之迷幻物品之事實，且有台灣檢驗科技
    股份有限公司出具之濫用藥物檢驗報告及臺北縣政府警察局
    金山分局毒品危害防制條例被移送姓名及代碼對照表各2 份
    附卷可稽，是被移送人丙○○、乙○○之自白均核與事實相
    符，可以採信。從而其吸食愷他命之煙毒或麻醉藥品以外之
    迷幻物品之事實，即堪以認定。
  (二)次查被移送人甲○○、丁○○雖否認有何移送意旨所稱之違
    法行為，然其為警查獲後所採集之尿液檢體，經送請台灣檢
    驗科技股份有限公司以氣相層析質譜分析法為確認檢驗之結
    果，均呈Ketamine陽性反應，有該公司出具之濫用藥物檢驗
    報告及臺北縣政府警察局金山分局毒品危害防制條例被移送
    姓名及代碼對照表各2 份附卷可憑。參之以酵素免疫分析或
    薄層定性分析等方式為初步篩檢者，檢驗結果雖有相當程度
    偽陽性之可能，然以氣（液）相層析、質譜分析之儀器為交
    叉確認者，檢驗結果出現偽陽性之機率則極低，因而具有公
    信力，核足為對涉嫌人不利之認定；佐以「毒品施用後於尿
    液、血液中可檢出之最大時限，與施用劑量、施用頻率、施
    用方式、施用者飲水量之多寡、個人體質、代謝情況、檢體
    收集時間點及所用檢測方法之靈敏度等因素有關，因個案而
    異。依據Clarke's Isolation Identification of Drugs
    第二版記載，血液中藥物之半衰期（濃度減半所需時間）分
    別為古柯鹼0.7-1.5小時、海洛因3分鐘（其代謝物為嗎啡2-
    3 小時）、嗎啡2-3小時、大麻20-36小時、安非他命12小時
    （當尿液偏酸性時，為4 -8 小時）、甲基安非他命9小時、
    Ketamine2-4小時，而MD MA約8.49小時。一般於尿液中可檢
    出之最大時限，古柯鹼為施用後1- 4天、海洛因2-4 天、嗎
    啡2-4天、大麻1-10天、安非他命1-4天、甲基安非他命1-5
    天、MDMA1-4天、MDA1-4 天、Ketamine2-4天。」此復曾經行
    政院衛生署藥物食品檢驗局以92年7月23日管檢字第0920005
    609號函釋在案，足堪認定被移送人甲○○、丁○○於上揭
    所示為警採尿回溯4日內之某時刻（不包括為警查獲後至警
    局採尿前之時間），均有吸食愷他命（Ketamine；俗稱「Ｋ
    他命」）之違法行為無訛。
  (三)按社會秩序維護法第66條第1 款所規範之客體，乃「吸食或
    施打煙毒或麻醉藥品以外之迷幻物品」，其中，所指「煙毒
    」，原係指「肅清煙毒條例」所稱之「煙毒」；至所指「麻
    醉藥品」，固係指「麻醉藥品管理條例」所稱之麻醉藥品。
    惟我國原主管成癮性藥品之法令「肅清煙毒條例」及「麻醉
    藥品管理條例」，本係依據聯合國西元1961年「麻醉藥品單
    一公約」訂定，嗣鑑於毒品問題日趨嚴重，新興合成毒品層
    出不窮，遂於民國87年5 月20日，另行參照聯合國西元1971
    年「影響精神物質公約」及1988年「禁止非法販運麻醉藥品
    和精神物質公約」之精神，乃將原「肅清煙毒條例」修正為
    「毒品危害防制條例」（將毒品分為三級列管），再於民國
    88年6 月2 日，將「麻醉藥品管理條例」修正為「管制藥品
    管理條例」（將管制藥品分為四級列管），繼而於民國92年
    7 月9 日，修正「毒品危害防制條例」（增列第四級毒品）
    ，並自公布後六個月施行，以與「管制藥品管理條例」相互
    稽合（按：「管制藥品管理條例」係依「毒品危害防制條例
    」第2 條第4 項規定訂定；凡合於醫藥及科學上使用者，即
    為管制藥品，否則，即屬毒品）。茲社會秩序維護法雖迄未
    配合上揭法律修正，然觀其立法源由，亦明顯可知所指「吸
    食或施打煙毒或麻醉藥品以外之迷幻物品」，應指行為人吸
    食或施打「煙毒」或「麻醉藥品」，乃為「肅清煙毒條例」
    或「麻醉藥品管理條例」所不處罰者，據此配合我國主管成
    癮性藥品法令之修正而為觀察，「肅清煙毒條例」或「麻醉
    藥品管理條例」廢止之後，社會秩序維護法所指「吸食或施
    打煙毒或麻醉藥品以外之迷幻物品」，當應係指行為人吸食
    或施打「毒品」或「管制藥品」，乃為「毒品危害防制條例
    」或「管制藥品管理條例」所不處罰者而言。茲被移送人甲○○、丙○○、乙○○、丁○○於上開時間及地點，吸食第
    三級毒品愷他命之違法行為，既經本院認定如前，揆諸上開
    說明，渠等違反社會秩序維護法第66條第1 款之違法行為，
    即堪以認定。
  (四)綜上，本院審酌被移送人等吸食足可導致「個人知覺經驗改
    變、喪失真實感而脫離現實」之第三級毒品愷他命，無非為
    求體驗「一己精神與軀體分離之感覺，俾隨之進入幻境」之
    違法動機；佐以被移送人等迄今核無「吸食煙毒或麻醉藥品
    以外之迷幻物品」或其他相類之前非素行，有臺灣高等法院
    被告前案紀錄表附卷可參；兼衡量被移送人等所為雖戕害自
    己身心健康，然幸尚未對他人造成危害之行為可責程度等一
    切情狀，分別量處如主文所示之罰鍰。
  (五)扣案罐子2 個，固為被移送人甲○○、乙○○所有，供其置
    放愷他命之用，此據被移送人甲○○、乙○○敘明在卷，惟
    渠等並未供承罐子乃供犯本案違法行為所用之物，且罐內是
    否殘留有愷他命，未據警送請專業機關進行鑑定，尚難遽認
    罐內仍有愷他命殘渣，而屬查禁物；另扣案之分裝袋11個、
    瓷盤1個、電子磅秤1個均非查禁物，且無證據證明為被移送
    人所有之物，爰均不予宣告沒入，附此敘明。
三、依社會秩序維護法第45條第1 項、第66條第1 款、裁定如主
    文。
中    華    民    國    98    年    8     月    18    日
                 基隆簡易庭法  官  周霙蘭
以上正本證明與原本無異。
如不服本裁定，得於裁定書送達之翌日起5日內，以書狀述理
由，向本庭提起抗告。
中    華    民    國    98    年    8     月    18    日
                           書記官  莊智凱


司法院資訊處製作；財團法人民間司法改革基金會備份。
